【裁判字號】    99,訴緝,1
【裁判日期】    990303
【裁判案由】    強盜
【裁判全文】
臺灣花蓮地方法院刑事判決               99年度訴緝字第1號
公  訴  人  臺灣花蓮地方法院檢察署檢察官
被      告  甲○○
指定辯護人  吳明益律師
上列被告因強盜案件，經檢察官提起公訴（98年度偵字第1765號
），本院判決如下：
    主  文
甲○○共同犯攜帶兇器強盜未遂罪，累犯，處有期徒刑貳年拾月
。
    事  實
一、甲○○曾因搶奪案件，經本院以95年度訴字第12號判處有期
    徒刑1年6月，又因違反軍法職役職責罪，經國防部東部地方
    軍事法院以95年度訴字第58號判處有期徒刑1年6月，復因偽
    造文書案件，經本院以95年度花簡字第1015號判處有期徒刑
    4月，再因竊盜案件，經本院以96年度花簡字第 30號判處有
    期徒刑 3月，前開4案件嗣經本院以96年度聲減字第208號裁
    定分別減為有期徒刑9月、9月、2月及1月又15日，合併應執
    行有期徒刑 1年8月又15日，於民國97年6月30日縮刑期滿執
    行完畢。詎其猶不知警惕，竟因身上沒錢，即於98年 3月31
    日晚間某時向葉張銘（另經本院以98年度訴字第 345號判處
    有期徒刑2年6月確定）提議尋找路人強取財物，葉張銘允諾
    之，二人即意圖為自己不法之所有，基於強盜之犯意聯絡及
    行為分擔，由甲○○攜帶其於是日在花蓮縣新城鄉佳林村某
    涵洞所撿到而非屬其所有，客觀上足以危害人之生命、身體
    、安全，可供兇器使用之菜刀 1把，由葉張銘同日22時55分
    許騎乘甲○○借得之車牌號碼AP9- 687號普通重型機車，搭
    載甲○○，至花蓮縣新城鄉○里○街附近軍營後方等處尋找
    可強盜之對象。嗣於同日23時許，行經花蓮縣新城鄉○里村
    ○里○街 148號附近時，見乙○○獨自一人騎乘機車行經該
    處，甲○○即命葉張銘掉頭追乙○○所騎乘之機車，並超前
    攔住乙○○，喝令乙○○停車，甲○○隨即跳下車，持前開
    菜刀壓在乙○○右大腿上，在客觀上已足使一般人在同一情
    況下意思自由受壓抑，而達於不能抗拒之程度，並喝令乙○
    ○把錢拿出來，經乙○○告以其沒有錢，很窮等語，甲○○
    及葉張銘即未再搜尋乙○○身上財物，而出於自由意志己意
    中止其強盜之犯意，叫乙○○離去而未得任何財物，待乙○
    ○離去後，甲○○、葉張銘亦旋即離開現場。為警循線查悉
    上情，並扣得上開菜刀 1把、甲○○於強盜當時所穿著之黑
    色長袖1件。
二、案經花蓮縣警察局新城分局報告臺灣花蓮地方法院檢察署檢
    察官偵查起訴。
    理    由
一、證據能力部分：按被告以外之人於審判外之言詞或書面陳述
    ，除法律有規定者外，不得作為證據；被告以外之人於偵查
    中向檢察官所為之陳述，除顯有不可信之情況者外，得為證
    據；又被告以外之人於檢察事務官、司法警察官或司法警察
    調查中所為之陳述，與審判中不符時，其先後之陳述具有較
    可信之特別情況，且為證明犯罪事實存否所必要者，得為證
    據；被告以外之人於審判外之陳述，雖不符刑事訴訟法第15
    9條之1至第159條之4之規定，而經當事人於審判程序同意作
    為證據，法院審酌該言詞陳述或書面陳述作成時之情況，認
    為適當者，亦得為證據；當事人、代理人或辯護人於法院調
    查證據時，知有第159條第1項不得為證據之情形，而未於言
    詞辯論終結前聲明異議者，視為有前項之同意，刑事訴訟法
    第159條第1項、第159條之1、第159條之2、第159條之5分別
    定有明文。次按同法第159條之5第 2項之規定，乃基於證據
    資料愈豐富，愈有助於真實發現之理念，酌採當事人進行主
    義之證據處分權原則，並強化言詞辯論主義，透過當事人等
    到庭所為之法庭活動，在使訴訟程序順暢進行之要求下，承
    認傳聞證據於一定條件內，得具證據適格。此種「擬制同意
    」，因與同條第一項之明示同意有別，實務上常見當事人等
    係以「無異議」或「沒有意見」表示之，此時倘該證據資料
    之性質，已經辯護人閱卷而知悉，或自起訴書、原審判決書
    之記載而了解，或偵、審中經檢察官、審判長、受命法官、
    受託法官告知，或被告逕為認罪之答辯或有類似之行為、情
    況，即可認該相關人員於調查證據時，知情而合於擬制同意
    之要件，最高法院96年度臺上字第7364號判決意旨可資參照
    。經查：本件公訴人所引用做為證據之供述證據，被告及辯
    護人均表示沒有意見，經本院於審理中予以提示並告以要旨
    ，復未於言詞辯論終結前聲明異議，本院審酌前開陳述作成
    時之情況，核無違反任意性及證明力明顯過低之瑕疵，認適
    當作為證據，揆諸前開規定，均有證據能力。
二、上揭事實，業據被告甲○○自警詢及本院審理中供認不諱，
    亦據被害人乙○○於警詢及檢察官偵訊中指述綦詳，核與共
    同被告葉張銘於警詢、檢察官偵訊及本院審理中陳述情節相
    符，並有被害人手繪上開菜刀式樣簡圖乙份、監視錄影翻拍
    照片3幀、現場及扣案之物照片共 7幀在卷可稽，上開菜刀1
    把、黑色長袖 1件扣案可證，足認被告自白與事實相符。本
    件事證明確，被告犯行洵堪認定。
三、查被告及葉張銘前開犯行所攜帶之菜刀 1把，係屬刀械，刀
    鋒銳利，客觀上足以對人之生命、身體、安全構成威脅，具
    有危險性，應屬兇器。次按中止未遂，係指已著手於犯罪行
    為之實行，而因己意中止或防止其結果之發生而言。至中止
    未遂與障礙未遂之區別，在於行為人實行犯罪行為後之中止
    行為是否出於自由意志，為決定中止未遂與障礙未遂之區分
    標準，若行為人非因受外界事務之影響而出於自由意志，自
    動終止犯罪行為或防止其結果之發生，無論其終止係出於真
    心悔悟、他人勸說或自己感覺恐被發覺、時機尚未成熟，祇
    須非因外界事務之障礙而使行為人不得不中止者，均為中止
    未遂；反之，倘係由於外界之障礙事實，行為人受此心理壓
    力而不得不中止者，即非出於自由意志而中止，則屬障礙未
    遂，最高法院98年台上字第2391號判決意旨可資參照。經查
    本件係由被告持上開菜刀 1把，壓住被害人之右大腿，喝令
    被害人交出財物，惟經被害人告以身無分文，隨即叫被害人
    離去，其等本可再行搜索被害人身上或機車上之財物，以確
    定被害人確無財物可搶，或逕行強取被害人機車或身上之物
    ，卻在未有障礙事實發生之情形下，出於自由意志中止強盜
    行為，應屬中止未遂，公訴人認被告係障礙未遂，尚有未洽
    。則被告攜帶上開菜刀強盜未遂，係犯強盜罪而有同法第32
    1條第1項第3款之攜帶兇器情形，核其所為，係犯同法第330
    條第2項、第1項之攜帶兇器強盜未遂罪。辯護人雖認被告所
    施行之行為與手段究係構成強盜罪，或恐嚇取財罪，尚有進
    一步審酌之必要，並認為本件被告對被害人之行為，其程度
    尚不足以壓抑被害人之意思自由，又縱其程度足以壓抑被害
    人之意思自由，然尚未達使被害人不能抗拒之程度云云。惟
    按刑法上強盜罪之所謂「不能抗拒」，係指行為人所為之強
    暴、脅迫等不法行為，就當時之具體事實，予以「客觀」之
    判斷，足使被害人身體上或精神上達於不能或顯難抗拒之程
    度而言；又強盜罪之強暴、脅迫，以所施用威嚇之程度，「
    客觀上」足以壓抑被害人之意思，至使不能抗拒為已足。至
    施用之威嚇手段，客觀上是否足以壓抑被害人之意思自由，
    應依「一般人」在同一情況下，其意思自由是否因此受壓制
    為斷，不以被害人主觀意思為準，最高法院98年度台上字第
    4748號、98年度台上字第7988號判決意旨可資參照。從而就
    如何判斷行為人的手段是否已達到「至使不能抗拒」，判斷
    標準係採客觀標準說（一般人標準說），即依行為人之強制
    手段是否足以使一般人達到不能抗拒為準，而非以被害人主
    觀意思為判斷。則本件被害人乙○○雖曾於檢察官偵訊中表
    示那時候不會害怕不敢反抗，因為那天心情很不好，只是覺
    得為什麼這麼倒楣等語，惟被告及葉張銘二人係於晚間23時
    許，在花蓮縣新城鄉○里村○里○街 148號附近之僻靜地點
    ，攔下單獨騎乘機車行經該處之被害人，待攔下後，即由被
    告持客觀上足以對人之生命、身體、安全構成威脅，具有危
    險性，而屬刑法上兇器之菜刀，將之壓在被害人之右大腿處
    ，並開口要錢，葉張銘則坐在機車上，被害人隻身手無寸鐵
    ，且處於無人經過之處，倘任意抵抗，隨時有遭被告持菜刀
    砍傷之可能，依前開具體情狀，在客觀上自已足使一般人在
    同一情況下意思自由受壓抑，而使身體達於不能抗拒之程度
    ，辯護人認被告所為尚未達於「至使不能抗拒」之程度，容
    有誤會。被告與葉張銘就前揭犯行間，有犯意之聯絡與行為
    之分擔，皆為共同正犯。又被告前有如事實欄一所示科刑及
    執行紀錄，有臺灣高等法院被告前案紀錄表乙紙附卷可憑，
    其受徒刑之執行完畢， 5年以內故意再犯有期徒刑以上之罪
    ，為累犯，應依刑法第47條第 1項之規定加重其刑；另被告
    著手於犯罪行為之實行而因己意中止，應依刑法第27條第 1
    項之規定，減輕其刑（按依刑法第66條但書之規定，就中止
    未遂有免除其刑之規定者，故得減刑至三分之二) ，並應依
    法先加後減之。爰審酌被告僅因身上無錢，即邀共犯葉張銘
    共同為強盜犯行，騎乘機車尋找可強盜之對象，並由被告持
    菜刀欲強盜被害人財物，不僅可能造成被害人財物損失，對
    於被害人人身自由及安全影響至鉅，兼衡其犯罪之動機、目
    的、手段、所生危害、暨於犯罪實施中自行中止犯意，且犯
    後坦承犯罪、態度尚佳等一切情狀，量處如主文所示之刑，
    以示懲儆。至於扣案之上開菜刀 1把，係被告所撿到，並無
    證據足資認定屬被告或共犯葉張銘所有，而扣案之黑色長袖
     1件，則屬尋常外套，雖屬被告犯罪行為時所穿著之衣服，
    惟非專供本件強盜犯行所用，爰均不為沒收之諭知。
據上論斷，應依刑事訴訟法第299條第1項前段，刑法第28條、第
330條第2項、第1項、第27條第1項、第47條第 1項，判決如主文
。
本案經檢察官龔書安到庭執行職務。
中    華    民    國    99    年    3     月    3     日
                  刑事第二庭  審判長  法  官  張宏節
                                      法  官  沈培錚
                                      法  官  蔡寶樺
以上正本證明與原本無異。
如不服本判決應於收受送達後10日內向本院提出上訴書狀，並應
敘述具體理由。其未敘述上訴理由者，應於上訴期間屆滿後20日
內向本院補提理由書(均須按他造當事人之人數附繕本)「切勿逕
送上級法院」。告訴人或被害人如對於本判決不服者，應具備理
由請求檢察官上訴，其上訴期間之計算係以檢察官收受判決正本
之日期為準。
中    華    民    國    99    年    3     月    3     日
                                      書記官
附錄本判決論罪之法律條文：
中華民國刑法第330條：
犯強盜罪而有第321條第1項各款情形之一者，處 7年以上有期徒
刑。
前項之未遂犯罰之。

司法院資訊處製作；財團法人民間司法改革基金會備份。
